【裁判字號】    89,交易,248
【裁判日期】    890426
【裁判案由】    公共危險等
【裁判全文】
~w2z2;臺灣高雄地方法院刑事判決~w1z1;    八十九年度交易字第二四八號
    公  訴  人  臺灣高雄地方法院檢察署檢察官
    被      告  乙○○
右列被告因公共危險等案件，經檢察官提起公訴（八十九年度偵字第一六一六號），
本院判決如左：
    主  文
乙○○服用酒類，不能安全駕駛動力交通工具而駕駛，處有期徒刑陸月，如易科罰金
以參佰元折算壹日。
被訴普通過失傷害部分公訴不受理。
    事  實
一、乙○○未考領有何駕駛執照，明知飲酒後其吐氣所含酒精成份超過每公升零點二
    五毫克以上者，不得駕車，且知悉酒後不得開車之政令宣導，竟仍於民國八十九
    年一月九日下午六時五十分許，與友人飲用酒類後，其吐氣所含酒精成份至少為
    每公升一點三七毫克（於八十九年一月九日下午七時十二分許測試），業已達不
    能安全駕駛動力交通工具之中度酒精中毒之狀態下，詎仍騎乘牌照號碼ＸＷＨ─
    八○七號重型機車，沿高雄市○○區○○路由東往西方向行駛，行經西藏街三三
    五號某文具店前（起訴書誤繕為鼓山二路一三○號十號），適有甲○○騎乘牌照
    號碼ＸＩＤ─八七一號重型機車附載陳正穎，沿高雄市○○區○○路由西往東方
    向行駛，亦途經上開地點時，遽遭乙○○騎乘之機車正面撞擊，甲○○因此受有
    右手擦裂傷一Ｘ零點二公分、十Ｘ零點二公分等傷害（過失傷害部分另為公訴不
    受理之判決）。乙○○於事故後，留在事故現場，並向處理事故之員警主動坦承
    其為肇事者，惟經警員發現乙○○有意識模糊、講話不清、站立不穩、搖晃等酒
    醉現象，經詢問後，始知上情。
二、案經被害人甲○○訴由高雄市政府警察局鼓山分局報請臺灣高雄地方法院檢察署
    檢察官偵查起訴。
    理  由
一、訊據被告對於右揭事實均坦承不諱，核與告訴人甲○○於警、偵訊及本院審理中
    指訴情節相符，並經證人即事故處理之員警丙○○及目擊證人陳正穎分別於本院
    審理中到庭及警訊中證述屬實，復有被告及告訴人警訊筆錄各乙份，並有吐氣酒
    精濃度測試單（序號︰四○八九號，案號︰○三四三號）、高雄市政府警察局舉
    發違反道路交通管理事件通知單各乙紙在卷可稽，足認被告自白與事實相符。
二、按刑法第一百八十五條之三規定所謂「不能安全駕駛」，乃抽象危險犯，並不以
    發生具體危險為必要，對於呼氣酒精濃度已達每公升零點五五毫克（○．五五Ｍ
    Ｇ＼Ｌ）以上，肇事率為一般正常人之十倍，認為已達不能安全駕車之標準，此
    業經法務部八十八年五月十八日法八八檢字第○○一六六九號函告週知，且按就
    醫學文獻所知，酒精對人體造成之影響，於呼氣時酒精濃度達每公升零點二五毫
    克（約合體內血液中酒精濃度五○ＭＧ＼ＤＬ或零點零五％）即會輕度中毒，造
    成輕度協調功能降低；呼氣酒精濃度達每公升零點五毫克時（約合體內血液中酒
    精濃度一○○ＭＧ＼ＤＬ或零點一％）屬輕到中度中毒症狀，出現反應較慢、感
    覺減低、影響駕駛之狀況；呼氣酒精濃度達每公升零點七五毫克（約合體內血液
    中酒精濃度一五○ＭＧ＼ＤＬ或零點一五％）時出現思考改變、個性行為改變等
    中毒症狀；復依呼氣酒精濃度每公升一點○毫克換算為體內血液中酒精濃度約為
    二○○ＭＧ＼ＤＬ，其所產生之生理反應為情緒起伏大，步態不穩，肢體協調、
    平衡感與判斷力障礙度升高、噁心嘔吐、精神混惑不清晰等中度中毒症狀；又飲
    酒後一小時許，其體內血液酒精濃度可達最高，此有分別有行政院國軍退除役官
    兵輔導委員會臺北榮民總醫院八十八年八月五日（八八）北總內字第二六八六八
    號函文、八十八年十月二十六日（八八）院賓文廉字第一三四○七號臺灣高等法
    院函中臺北醫學院附設醫院精神科主任蔡尚穎「酒精對人體生理與行為之影響」
    一文可據。而本案被告為警查獲時其吐氣所含酒精成份測試，如上所述，其呼氣
    酒精濃度已達每公升一點三七毫克，殊高於前揭標準甚多，其發生肇事之危險性
    ，顯已高出一般人，依前揭說明，被告實已達不能安全駕駛動力交通工具之情狀
    ，足堪認定。本案事證已臻明確，被告犯行洵堪認定，應予依法論科。
三、核被告所為，係犯刑法第一百八十五條之三服用酒類不能安全駕駛動力交通工具
    而駕駛罪。被告於事故後，留在事故現場，並向事故處理之員警主動坦承其為肇
    事者，惟經警員丙○○發現被告有意識模糊、講話不清、站立不穩、搖晃等酒醉
    現象，經詢問後，始知如事實欄所載之情事，此與刑法第六十二條第一項前段規
    定之對於未發覺之罪自首而受裁判者有間，是被告所犯刑法第一百八十五條之三
    之服用酒類，不能安全駕駛動力交通工具罪部分，即無前開有關自首減輕其刑之
    規定適用。爰審酌被告明知或無法諉為不知酒後精神已達混惑不清晰之狀態，而
    發生車禍之機率，較未飲酒者為高，詎仍為騎乘重型機車，不啻對他人已產生立
    即侵害之高度危險性，亦自陷於危險狀態中，嚴重侵害道路交通往來安全，且其
    騎乘機車時，吐氣所含酒精濃度高達每公升一點三七毫克以上，業已符合中度酒
    精中毒之症狀，本應從重量刑，惟斟酌其犯後於本院審理中坦承犯行，亦與告訴
    人達成民事上之和解，態度尚可，猶知悔改，又被告未曾有刑法第一百八十五條
    之三之服用酒類，不能安全駕駛動力交通工具罪之前案紀錄，有臺灣高等法院被
    告全國前案紀錄表乙份附卷足考等一切情狀，量處如主文所示之刑，並諭知易科
    罰金之折算標準。
貳、公訴不受理部分︰
一、公訴意旨係以：如事實欄所示之情事，因認被告乙○○涉犯刑法第二百八十四條
    第一項前段之普通過失傷害罪嫌。
二、按告訴乃論之罪，告訴人於第一審辯論終結前，得撤回其告訴；又告訴經撤回者
    ，法院應諭知不受理之判決，刑事訴訟法第二百三十八條第一項，及第三百零三
    條第三款定有明文。又按刑法第一百八十五條之三之服用酒類，不能安全駕駛動
    力交通工具而駕駛罪，所侵害之法益，為社會之公共安全；刑法第二百八十四條
    第一項前段之普通過失傷害罪，所侵害之法益，為個人身體、健康之安全。其所
    觸犯之二罪，不具保護法益之同一性，自應分別成罪。至在犯罪科刑上，被告所
    觸犯之服用酒類，不能安全駕駛動力交通工具而駕駛罪與普通過失傷害罪，前者
    ，為繼續犯；後者，則為即成犯，二者僅於撞人之時點與場所相合致而已，自無
    方法、結果之牽連關係可言，應予數罪併罰。公訴人認被告前揭酒醉駕車致人受
    傷等犯行，所犯之刑法第一百八十五條之三之服用酒類，不能安全駕駛動力交通
    工具罪及同法第二百八十四條第一項前段之普通過失傷害罪，二罪之間，有方法
    、結果之牽連關係，洵有未洽。
三、本件被告因公共危險等案件，經檢察官提起公訴，過失傷害部分公訴人認被告係
    犯刑法第二百八十四條第一項前段之普通過失傷害罪，依同法第二百八十七條前
    段之規定須告訴乃論。茲據告訴人甲○○於本院審理中，聲請撤回其告訴，揆諸
    前開說明，爰不經言詞辯論，逕為諭知不受理之判決。
據上論斷，依刑事訴訟法第二百九十九條第一項前段、第三百零三條第三款、第三百
零七條，刑法第一百八十五條之三、第四十一條，罰金罰鍰提高標準條例第二條，判
決如主文。
本案公共危險部分，經檢察官王俊力到庭執行職務。
中      華      民      國    八十九    年      四      月    二十六    日
                                  臺灣高雄地方法院交通法庭
                                      法  官  劉定安
右正本證明與原本無異。
如不服本判決，應於判決送達後十日內，向本院提出上訴狀。
                                      書記官  郭英芬
中      華      民      國    八十九    年      四      月    二十六    日
附錄本案論罪科刑法條全文︰
刑法第一百八十五條之三
  服用毒品、麻醉藥品、酒類或其他相類之物，不能安全駕駛動力交通工具而駕駛者
  ，處一年以下有期徒刑、拘役或三萬元以下罰金。


司法院資訊處製作；財團法人民間司法改革基金會備份。
